【裁判字號】    97,交訴,148
【裁判日期】    980612
【裁判案由】    公共危險等
【裁判全文】
臺灣臺北地方法院刑事判決             97年度交訴字第148號
公  訴  人  臺灣臺北地方法院檢察署檢察官
被      告  乙○○
上列被告因公共危險等案件，經檢察官提起公訴（97年度調偵字
第915號），本院判決如下：
    主  文
乙○○駕駛動力交通工具肇事，致人受傷而逃逸，累犯，處有期
徒刑捌月。
    事  實
一、乙○○曾有四次酒後駕車之公共危險前科，其中於民國九十
    五年間，因公共危險案件，經臺灣板橋地方法院於九十五年
    九月二十六日以九十五年度交簡字第七六六號刑事簡易判決
    判處有期徒刑五月，如易科罰金，以銀元三百元折算一日確
    定，於九十五年十一月二十四日易科罰金執行完畢。仍不知
    悔改，在上開有期徒刑執行完畢後，五年以內，於九十七年
    三月二十四日下午六時三十分許，酒後騎乘車牌號碼三三一
    －ＢＮＳ號重型機車（登記車主名稱：王達鴻），沿臺北市
    ○○路○段由南往北方向行駛，行經臺北市○○區○○路四
    段師大分部後方，本應注意汽車行駛時，駕駛人應遵守道路
    交通標線、標誌之指示，並應注意車前狀況，隨時採取必要
    之安全措施，而依當時情形，又無不能注意之情事，竟疏於
    注意，貿然侵入對向車道行駛，適有丁○○騎乘車牌號碼Ｃ
    ＲＢ－八０七號重型機車，沿同路段由北往南方向自對向駛
    來，見狀閃避不及，乙○○所騎乘之上開重型機車機車兩側
    手把中央車頭大燈處撞及丁○○所騎乘之上開重型機車左側
    把手，致丁○○因此失控人車倒地後，受有左第五手指骨折
    、右大腿挫傷等傷害（過失傷害部分業據撤回告訴，另為不
    受理判決之諭知）。詎乙○○明知其業已駕車肇事致丁○○
    人車倒地受傷，在將雙方所各自騎乘之上開重型機車移至路
    旁，對丁○○表明其有飲酒，要求丁○○受其騎車搭載前往
    就醫，私下解決，遭丁○○拒絕後，見丁○○堅持報警處理
    呼叫救護車前來，唯恐其酒後駕車肇事為警查獲，竟萌生肇
    事逃逸之故意，未對丁○○施予任何必要之救護措施，亦未
    報警或呼叫救護車前來，於丁○○商請行經該處之路人代為
    報警呼叫救護車前來之際，趁隙逃離現場。事後僅以電話通
    知其妻表示在上開地點發生事情，經其妻輾轉通知員工丙○○就近前往察看發生何事。嗣因時任臺北市政府警察局交通
    警察大隊文山第二分隊員警范佐銧據報到場處理，詢問在場
    人士何人為肇事者時，到場後均僅靜靜在旁圍觀之丙○○，
    始答稱肇事者乙○○業已離開現場，並表明渠係乙○○友人
    ，經甲○○○○要求丙○○立即帶領前往公司找尋乙○○未
    果，僅乙○○之妻在場，且無法聯繫乙○○到案。迄於九十
    七年四月七日，全案經臺北市政府警察局交通警察大隊文山
    第二分隊移送臺北市政府警察局文山分局偵查隊偵辦後，通
    知後始行到案。
二、案經丁○○訴由臺北市政府警察局文山第二分局報請臺灣臺
    北地方法院檢察署檢察官偵查起訴。
    理  由
一、訊據被告乙○○矢口否認涉有上開肇事逃逸之犯行，辯稱：
    肇事後，因急於赴約餐敘，故委請員工即證人丙○○到場代
    為處理，並無肇事逃逸故意云云。然查：
  (一)被告確有於上開時、地騎乘上開重型機車，在行經上開路段
    時，因侵入對向車道行駛，適有證人丁○○騎乘上開重型機
    車自對向駛來，見狀閃避不及，被告所騎乘之上開重型機車
    兩側手把中央車頭大燈處撞及證人丁○○所騎乘之上開重型
    機車左側把手，致證人丁○○因此失控人車倒地後，受有左
    第五手指骨折、右大腿挫傷等傷害。而被告肇事後，明知證
    人丁○○業已受傷，在將雙方所各自騎乘之上開重型機車分
    別移至路旁後，竟因向證人丁○○表明其有飲酒，要求證人
    丁○○受其騎車搭載前往就醫，私下解決，遭證人丁○○拒
    絕後，見證人丁○○堅持報警處理呼叫救護車前來，唯恐其
    酒後駕車肇事為警查獲，未對證人丁○○施予任何必要之救
    護措施，亦未報警或呼叫救護車前來，隨即逃離現場之事實
    ，業經被告於警詢、偵查及本院審理時坦認：其在肇事後，
    並未報警或呼叫救護車前來處理，亦未對證人丁○○為任何
    救護措施，在員警或救護車抵達肇事現場前，即逕自離去等
    語在卷，並據證人丁○○於本院審理時證稱：「下班回家途
    中，騎車於師大分部後面的汀州路，是由北向南，有一部機
    車從對向開到我的車道，因為我有按喇叭，但是對方沒有停
    車，對方機車的車頭就撞到我機車的左手把，於是我就倒地
    ，左手手指頭骨折，因為我的摩托車很重，我被摩托車壓著
    ，所以我就請被告幫我把摩托車拉起來，他就把我的車子移
    到旁邊去，說要帶我去醫院，叫我坐上他的摩托車，可是我
    不要，我說要報警，他說他不要，因為我手機摔壞了，所以
    我就站在路邊攔車，後來有一對騎腳踏車的情侶用我的手機
    幫我叫救護車，之後我在跟情侶講話時警察就來了，警察來
    時我回頭找被告，發現當時被告已經不見了‧‧‧」、「‧
    ‧‧因為他騎車就是彎來彎去的，我有閃避及煞車的動作，
    但是來不及，他機車手把中間大燈的地方撞到我的手把‧‧
    ‧」、「‧‧‧我抓著我的手哭的很大聲，說很痛，而且我
    有說要叫救護車，所以他應該知道我有受傷。」、「‧‧‧
    他說他有喝酒，千萬不要叫警察。」、「‧‧‧我有聞到很
    像麥子的味道，他說要送我去醫院，叫我坐他的摩托車，我
    就是因為他說他有喝酒所以我才不要。」等語綦詳（本院卷
    第七二頁、第七三頁、第七六頁）。且有臺北市立萬芳醫院
    乙種診斷證明書、道路交通事故現場圖、臺北市政府警察局
    文山第二分局交通分隊交通事故談話紀錄表、補充資料表、
    道路交通事故調查報告表(一)、(二)、車籍作業系統－查詢認可
    資料各一份及肇事現場照片暨車損照片十張在卷可稽（偵查
    卷第一二頁、第一四頁至第二０頁、第二四頁至第二九頁頁
    ）。是以，被告確有於上開時、地騎乘上開重型機車與證人
    丁○○發生交通事故，致證人丁○○因此人車倒地後，明知
    證人丁○○業已因其肇事受傷之情形下，未對證人丁○○施
    予任何必要救助措施或報警處理，唯恐再度為警查獲其酒後
    駕車肇事，遂趁隙逕自離去等事實，均堪認定。
  (二)至被告在肇事後，曾以電話通知其妻在上開地點發生事情，
    經其妻輾轉通知員工即證人丙○○就近前往察看，固經被告
    於警詢、偵查及本院審理時供述在卷，並經證人丙○○於偵
    查及本院審理時證述無訛。然核諸證人丙○○關於渠係如何
    前往上開肇事現場一節，原於偵查中證稱：「（如何到達案
    發地點？）我跟我另一個同事騎車載我去。」云云（偵查卷
    第四四頁），嗣於本院審理時則證稱：「我自己一個人走路
    過去，因為公司在師大分部附近，走路只要十五分鐘左右。
    」云云（本院卷第七八頁），經本院提示證人丙○○偵訊筆
    錄，質之何以前後供述相佐後，旋又改口證稱：「是騎車去
    的‧‧‧」云云（本院卷第八０頁），先後不一，互異其詞
    。且證人丙○○就渠抵達上開肇事現場時，究係如何得知被
    告發生何事，於本院審理時證稱：「我剛去時他有看到我來
    ，並跟我說他有事要先走，就匆忙走掉了。」、「我到現場
    也不知道發生什麼事情，『我想』應該是車禍‧‧‧」云云
    （本院卷第七七頁），係證人丙○○自行猜測判斷被告係發
    生交通事故，亦與被告於本院審理時供稱：「我跟丙○○講
    說我發生車禍，叫他留著幫我處理車禍。」云云（本院卷第
    八三頁），係被告當場明確告知證人丙○○其發生交通事故
    不符。再者，證人丙○○就渠抵達上開肇事現場時，被告是
    否仍有在場，於本院審理時證稱：「我走過去的時候乙○○
    就有看到我，他有走過來找我，他跟我講話時，我跟乙○○
    距離被害人大約十多公尺左右，有一段距離。」、「‧‧‧
    我們不是直接騎車騎到被害人的旁邊，是在之前我就先下車
    了，載我去的同事我不知道他去哪裡了，乙○○沒有看到我
    們騎機車過去，他看到我的時候就是我一個人走路過去。」
    云云（本院卷第七七頁、第七八頁、第八０頁），亦顯與被
    告於本院審理時所供述：「（你看到丙○○的時候，丙○○
    跟誰在一起？）跟我另外一個師傅王達鴻在一起，他們兩個
    騎一台摩托車到現場，我不知道誰騎的，我對著丙○○跟王
    達鴻兩個人講說我有事情要先走，我叫丙○○留著，再叫王
    達鴻騎摩托車載我先去蘆洲，跟一個朋友吃飯。」、「（你
    在跟丙○○及王達鴻講話時距離被害人多遠？）很近，就在
    旁邊而已，大約一、二公尺。」云云之情節（本院卷第八二
    頁、第八三頁），迥然不同。參以若被告有在上開肇事現場
    等候證人丙○○抵達，交代證人丙○○代為處理後，始行離
    去，則被告與證人丙○○對於兩人在上開肇事現場碰面之經
    過，縱因時間經過記憶減退，致所述內容稍有不同，然亦斷
    無相去如此甚遠之可能。是以，足徵證人丙○○證稱渠抵達
    現場時，被告仍有在場云云，均係迴護被告之詞，無可採信
    。被告辯稱：其有留在上開肇事現場交代證人丙○○代為處
    理云云，亦係違實之詞，不足採信。據此，堪認被告肇事後
    ，在證人丙○○抵達上開肇事現場前，即已因證人丁○○堅
    持報警前來處理，而趁隙離開現場無誤。再以證人蔡祥麒於
    本院審理時證稱：渠抵達上開肇事現場後，既未對證人丁○○表明身分，亦未對證人丁○○為任何救助措施或報警處理
    ，而係與其他五、六名不詳姓名人一同在旁圍觀，迄於員警
    抵達現場處理後，始自行決定將肇事者姓名告知員警等語觀
    之（本院卷第八０頁、第八一頁），益徵在被告肇事逃逸後
    ，證人蔡祥麒前往並留在上開肇事現場之目的，並非接替被
    告履行對證人丁○○進行救助或其他必要措施之義務，僅為
    到場關心被告究竟發生何事，並觀察本件交通事故之後續發
    展，與一般圍觀者，並無二致，至為灼然。
二、按刑法第一百八十五條之四之肇事逃逸罪，係以處罰肇事後
    逃逸之駕駛人為目的，促使駕駛人於肇事後能對被害人即時
    救護或其他必要措施，以減少因延誤就醫致生無謂傷亡，是
    該罪之成立只以行為人有駕駛動力交通工具肇事，致人死傷
    而逃逸之事實為已足，至行為人對肇事有無過失及其離去之
    原因為何，則非所問（此亦有最高法院九十三年度臺上字第
    五六九九號判決及九十二年度臺上字第六五四一號判決意旨
    可資參照）。第查：被告在明知其業已駕車肇事，致證人丁○○人車倒地受傷，因證人丁○○拒絕受其騎車搭載前往就
    醫，堅持報警前來處理，唯恐其酒後駕車再度為警查獲，未
    對證人丁○○為即時救護或其他必要措施，以減少因延誤就
    醫致生無謂傷亡，旋即趁隙離開現場，其主觀上有意圖規避
    本件交通事故肇事責任之心態，至為灼然。縱被告事後有以
    電話告知其妻其在上開肇事地點發生事情，經其妻輾轉通知
    證人丙○○前往察看發生何事，亦無法脫免其肇事逃逸之罪
    責。職是，被告辯稱：其急於餐敘赴約，並無肇事逃逸故意
    云云，要係事後卸責之詞，亦無可採，其上開肇事逃逸犯行
    甚明，應予依法論處。
三、核被告所為，係犯刑法第一百八十五條之四之肇事逃逸罪。
    被告曾有四次酒後駕車之公共危險前科，其中於九十五年間
    ，因公共危險案件，經臺灣板橋地方法院於九十五年九月二
    十六日以九十五年度交簡字第七六六號刑事簡易判決判處有
    期徒刑五月，如易科罰金，以銀元三百元折算一日確定，於
    九十五年十一月二十四日易科罰金執行完畢，此有上開臺灣
    高等法院被告前案紀錄表一份附卷可稽，其於上開有期徒刑
    執行完畢後，五年以內故意再犯本件有期徒刑以上之罪，為
    累犯，應依刑法第四十七條第一項規定，加重其刑。爰審酌
    被告犯罪之動機、目的、手段、酒後因其過失致生本件交通
    事故後，明知證人丁○○業已因其肇事受傷，仍逕自離開現
    場、證人丁○○所受上開傷害情形、業已與證人丁○○達成
    民事和解，以及犯後飾詞狡辯，不知悔改之態度等一切情狀
    ，量處如主文所示之刑。
四、至被告被訴過失傷害部分，因被告業與證人丁○○達成民事
    和解，經證人丁○○具狀撤回告訴在案，另行審結，附此敘
    明。
據上論斷，應依到事訴訟法第二百九十九條第一項前段，刑法第
一百八十五條之四、第四十七條第一項前段，判決如主文。
本案經檢察官蘇維達到庭執行職務。
中    華    民    國    98    年    6     月    12    日
                        臺灣臺北地方法院刑事第十五庭
                            審判長法  官  廖紋妤
                                  法  官  邱蓮華
                                  法  官  吳麗英
上正本證明與原本無異。
如不服本判決應於收受送達後10日內向本院提出上訴書狀，並應
敘述具體理由；其未敘述上訴理由者，應於上訴期間屆滿後20日
內向本院補提理由書（均須按他造當事人之人數附繕本）「切勿
逕送上級法院」。告訴人或被害人如對於本判決不服者，應具備
理由請求檢察官上訴，其上訴期間之計算係以檢察官收受判決正
本之日期為準。
                                  書記官  藍儒鈞
中    華    民    國    98    年    6     月    12    日
附錄本案論罪科刑法條全文：
刑法第185條之4
駕駛動力交通工具肇事，致人死傷而逃逸者，處 6 月以上 5 年
以下有期徒刑。


司法院資訊處製作；財團法人民間司法改革基金會備份。
